臺灣高等法院刑事判決
109年度上訴字第827號
上  訴  人  
即  被  告  羅慶森



上列上訴人即被告因偽造文書等案件，不服臺灣桃園地方法院10
8年度審訴字第1057號，中華民國108年12月31日第一審判決（起
訴案號：臺灣桃園地方檢察署107年度偵字第26735號、第27403
號），提起上訴，本院判決如下：
    主  文
上訴駁回。               
    事實及理由
一、經本院審理結果，認第一審以上訴人即被告羅慶森犯刑法第
    216條、第210條之行使偽造私文書、行使變造私文書、修正
    後同法第336條第2項之業務侵占罪，分別判處有期徒刑4月
    、1年4月、7月，並就行使偽造私文書罪所處有期徒刑4月部
    分諭知易科罰金之折算標準為新臺幣（下同）1,000 元折算
    1日，暨就不得易科罰金之各罪刑定其應執行刑為有期徒刑1
    年9月，另宣告沒收未扣案之犯罪所得現金99萬7,770元，於
    全部或一部不能沒收或不宜執行沒收時，追徵其價額，認事
    用法及量刑均無不當，應予維持，除引用第一審判決書記載
    之事實、證據及理由（如附件）外，並補充記載如下：
　㈠關於證據部分，補充記載：被告於本院審理時之自白。
　㈡關於論罪理由部分，補充記載：刑法第217條所稱之「偽造署
    押」，係指行為人冒用本人名義在文件上簽名或為民法第3
    條第3項所稱指印之類似簽名之行為者而言，如果僅在文書
    之姓名欄，書寫他人之姓名，其作用係識別人稱之用，而無
    簽名或類似與簽名有同一效力之行為者，即非該法條所稱之
    署押。如非署押，即不生同法第219條不問屬於犯人與否沒
    收之問題（最高法院96年度台上字第1051號判決意旨參照）
    。本案被告係在「應徵人員基本資料履歷表」上「姓名」欄
    書寫「劉柏宏」，除此之外，該履歷表上並無所謂劉柏宏之
    簽名（見107年度偵字第26735號卷第13頁），是上開履歷表
    上之「劉柏宏」，既僅係在該文書之姓名欄，書寫他人之姓
    名，作為識別人稱之用，而非屬在文件上之簽名，自難認係
    偽造之署押。再按刑法上之偽造私文書罪，以無製作權人，
    冒用他人名義製作文書為成立要件。又偽造私文書，並不以
    同時在文書上偽造被冒用名義人之署押或印文為必要。如依
    所偽造私文書之形式及內容觀察，凡形式上足以表彰係特定
    名義人做成之文書，在內容上復為一定之意思或觀念之表示
    者，即足當之（最高法院97年度台上字第4400號判決意旨參
    照）。被告向家和公司應徵時，冒用「劉柏宏」名義製作之
    上開履歷表，載有「劉柏宏」之姓名、出生年月日、年齡、
    身分證字號、籍貫、血型、身高、體重、婚姻狀況、戶籍地
    址、通訊地址、電話、最高學歷、經歷、專長技能、語言能
    力、電腦能力、家庭狀況等資料，並在「應徵項目」欄位勾
    選「總幹事」乙項，由形式上觀察足以表彰係「劉柏宏」所
    製作之文書，內容亦記載有人身資料並表明應徵總幹事等意
    思表示，自應屬於私文書。
二、被告上訴意旨略以：被告離婚後，小孩交由前妻撫養，後因
    前妻再婚，將小孩交還被告撫養，如被告入獄服刑，無人代
    為照顧幼子；被告所侵占之財物皆用於償還家中過往債務，
    並非滿足一己私欲，此法雖不可取，然其情可憫，所侵占款
    項之鉅，非一朝一日可償，現已與公司陸續達成和解，每月
    分期攤還，請念被告犯後態度良好、積極尋求方式償還等情
    ，從輕量刑云云。　　　　
三、惟查刑法第59條酌量減輕其刑之規定，必其犯罪之情狀顯可
    憫恕者，認科以法定最低刑度仍嫌過重者，始得為之。而所
    謂「犯罪之情狀顯可憫恕」，必須犯罪另有特殊之原因與環
    境等情，而在客觀上足以引起一般同情，認為即予宣告法定
    最低度刑期猶嫌過重者而言。被告犯後雖坦承犯行，然正值
    壯年，竟不思循正途取財，行使變造私文書詐取社區帳戶存
    款98萬5,914元、暨侵占業務上所持有之社區住戶管理費1萬
    1,856元，犯罪情節非輕，犯後又迄未與其雇主家和公司達
    成和解或賠償分文，此據該公司之代理人林斐祥陳明在卷（
    見本院卷第59頁），對該公司之財產權益危害匪淺，在客觀
    上實無可取足憐之處，而不足以引起一般同情，至其犯罪之
    動機、目的、犯罪後之態度、家庭生活狀況等，縱予斟酌，
    仍難認其犯罪之情狀顯可憫恕，自無適用刑法第59條規定酌
    減其刑之餘地。原審所為刑之量定，係在法定刑度內酌量科
    處，並無明顯失出失入情形，亦屬妥適，至被告上訴意旨所
    稱家庭狀況，縱於科刑時併予斟酌，仍難認原審所量定之刑
    有何失之過重，原判決雖未敘明審酌及此，亦難謂有何量刑
    不當。綜上所述，被告上訴空言和解賠償，並執前詞指摘原
    審量刑過重，為無理由，應予駁回。
據上論斷，應依刑事訴訟法第373條、第368條，判決如主文。
本案經檢察官陳幸敏到庭執行職務。
中　　華　　民　　國　　109 　年　　6 　　月　　18　　日
                  刑事第十六庭  審判長法　官  葉騰瑞 
                                      法　官  廖紋妤
                                      法　官  陳芃宇
以上正本證明與原本無異。
業務侵占罪部分，不得上訴。
其餘部分如不服本判決，應於收受送達後20日內向本院提出上訴
書狀，其未敘述上訴之理由者並得於提起上訴後20日內向本院補
提理由書（均須按他造當事人之人數附繕本）「切勿逕送上級法
院」。
                                      書記官  李佳芬
中　　華　　民　　國　　109 　年　　6 　　月　　22　　日